【裁判字號】    89,抗更(一),19
【裁判日期】    890728
【裁判案由】    票款執行
【裁判全文】
臺灣高等法院民事裁定  八十九年度抗更(一)字第十九號
      抗  告  人  東光百貨股份有限公司
      法定代理人  張遠捷
右抗告人因與相對人春煇建設股份有限公司間票款執行事件，對於中華民國八十八年
十月二十六日臺灣臺北地方法院八十八年度票更字第一六號裁定提起抗告，經最高法
院發回，本院裁定如左：
      主      文
抗告駁回。
抗告及發回前再抗告程序費用由抗告人負擔。
      理      由
一本件相對人主張：伊執有抗告人為發票人，如原裁定所示之本票三紙，並免除作成
  拒絕證書。詎屆期提示未獲付款，依票據法第一百二十三條聲請裁定許可強制執行
  等情，已據提出本票為證據，原裁定予以准許，即無不合。
二抗告意旨：相對人聲請本票裁定，未經合法代理，相對人公司自八十三年迄今董事
  長均為張遠捷，縱張遠捷同時身兼相對人、抗告人之董事長，但相對人得由監察人
  代表公司對抗告人行使票據權利，且系爭本票未據相對人提示云云。
三抗告人辯稱相對人公司於八十三年二月二十八日召開股東會，決議改選董監事，嗣
  選任張遠捷為董事長，董事長張遠捷任期至八十六年度任期屆滿，於八十六年七月
  十九日召開股東會，決議改選董監事，嗣仍選任張遠捷為董事長云云，經查相對人
  公司於八十三年二月二十八日召開股東會，決議改選董監事等，此部分改選之變更
  登記，雖據經濟部訴願審議委員會以（八六）訴字第八六四七一六八三號決定書、
  行政院台八十七訴字第三六八○三號決定書將原處分撤銷，改制前行政法院並以八
  十八年度判字第三○五四號判決駁回相對人之訴確定，有該行政法院判決在卷可憑
  （見本院抗四一四四號卷第四十二頁以下），另經臺北市政府建設局於八十八年八
  月九日以北市建商二字第八八二四四四八○號函撤銷原核發之公司執照等（同上卷
  第五十三頁以下），即抗告人亦自認八十三年改選有聲請變更，但被撤銷等語（見
  同上卷第二十八頁背面）。惟相對人公司股東黃光春以相對人為被告，提起撤銷相
  對人公司於八十三年二月二十八日召開之股東臨時會所作之決議全部撤銷一案，雖
  經原法院及本院判決黃光春敗訴，然已據最高法院於八十九年六月八日以八十九年
  度臺上字第一三一一號廢棄原判決，發回本院，有該判決附卷足考，則於該案判決
  撤銷相對人公司八十三年二月二十八日召開之股東臨時會所作之決議確定前，張遠
  捷仍係相對人公司八十三年二月二十八日選任之董事長。
四張遠捷於八十三年二月二十八日就任相對人公司之董事長，然其任期至八十六年二
  月二十七日已告屆滿，相對人公司股東黃馨齡報請地方主管機關許可於八十六年七
  月十九日召開臨時股東會改選董監事，黃馨齡被選為相對人之董事，嗣又經董事會
  、常務董事會選任黃馨齡為常務董事、董事長，有臺北市政府建設局函、經公證之
  臨時股東會議事錄、董事會議事錄及常務董事會議事錄等附卷足稽（本院抗四一四
  四號卷第五十五頁至六十六頁），則相對人之董事長確為黃馨齡。雖相對人公司另
  於八十六年七月十九日由張遠捷以董事長身分任主席主持股東臨時會（同上卷第十
  八頁），然依公司法第一百七十一條規定「股東會除本法另有規定外，由董事會召
  集之。」，僅董事會得召集股東會，董事長不得召集之，再最高法院二十八年度上
  字第一九一一號判例要旨「無召集權人召集之股東會所為之決議，固屬當然無效。
  」，參諸黃馨齡所召集之股東臨時會議事錄互推主席欄載「未報到股東張遠捷以董
  事長身分自任主席：：張遠捷宣布『場外開會』：：」（同上卷第五十七頁背面）
  ，顯張遠捷所任主席之上開股東臨時會係董事長張遠捷自行召集，依前開說明，該
  股東臨時會所為決議無效，抗告人持該股東臨時會議事錄主張相對人公司之法定代
  理人仍為張遠捷云云，非屬實在。原法院於八十八年十月二十六日裁定准對系爭本
  票為強制執行，列黃馨齡為相對人公司之法定代理人，並無不合，抗告人辯稱相對
  人未經合法代理云云，非屬可採。
五另按票據法第二章第九節關於追索權之規定，除第八十七條第一項、第八十八條及
  第一百零一條外，均於本票準用之，票據法第一百二十四條定有明文，則票據法第
  八十五條第一項匯票到期不獲付款時，執票人於行使或保全匯票上權利之行為後，
  對於背書人、發票人及匯票上其他債務人得行使追索權、第九十五條匯票上雖有免
  除作成拒絕證書之記載，執票人仍應於所定期限內，為承兌或付款之提示，但對於
  執票人主張未為提示者，應負舉證之責之規定，於本票均準用之。本件抗告人所稱
  如原裁定所示之本票未經相對人提示，乃關係相對人得否行使追索權，應屬實體問
  題，抗告人所稱是否屬實，應由抗告人另行提起訴訟，以資解決，本件非訟程序不
  得加以審究，仍應為許可強制執行之裁定。爰裁定如主文。
中      華      民      國    八十九    年      七      月    二十八    日
                              民事第一庭
                                審判長法  官  洪  仁  嘉
                                      法  官  顧  錦  才
                                      法  官  湯  美  玉
右正本係照原本作成。
不得再抗告。
中      華      民      國    八十九    年      八      月      三      日
                                      書記官  林  如  冰


司法院資訊處製作；財團法人民間司法改革基金會備份。
